臺灣臺南地方法院交通事件裁定　　　　 95年度交聲字第817號
移送機關　　交通部公路總局嘉義區監理所臺南監理站
受處分人
即異議人　　甲○○
上列受處分人因違反道路交通管理處罰條例案件，對於交通部公
路總局嘉義區監理所臺南監理站民國95年8月4日所為之裁決處分
（處分案號：嘉監南字第裁74-S00000000號），聲明異議，本院
裁定如下：
    主  文
原處分撤銷。
甲○○汽車駕駛人，肇事致人受傷而逃逸，吊銷其駕駛執照。
    理  由
一、本件聲明異議意旨略以：受處分人即異議人甲○○，被警舉
    發於民國95年6月2日9時30分許，駕駛牌照號碼ST-2012號自
    小客車，在臺南市○○○路358號前，「駕車肇事後未採取
    救護或其他必要措施，未向警察機關報案後逃逸」，經臺南
    監理站依94年12月28日修正，95年7月1日施行前之道路交通
    管理處罰條例第62條第1項、第67條第1項第1款規定，以上
    開裁決書裁處吊銷異議人之駕駛執照，並永久禁考。惟因逃
    逸部分已進入司法程序，對造人也無嚴重外傷，只是小擦傷
    和車輛損壞，也賠償和解，異議人對於上開處分不服，為此
    聲明異議。
二、按行政罰法於94年2月5日公布，於95年2月5日施行。行為後
    法律或自治條例有變更者，適用行政機關最初裁處時之法律
    或自治條例，但裁處前之法律或自治條例有利於受處罰者，
    適用最有利於受處罰者之規定，行政罰法第5條定有明文，
    係採「從新從輕」原則。次按汽車駕駛人，駕駛汽車肇事致
    人受傷或死亡，應即採取救護或其他必要措施，並向警察機
    關報告，不得駛離；違者吊扣其駕照3個月至6個月；逃逸者
    吊銷駕駛執照，並終身不得考領駕駛執照，94年12月28日修
    正，95年7月1日施行前之道路交通管理處罰條例第62條第1
    項、第67條第1項第1款定有明文。上開規定於94年12月28日
    修正，95年7月1日施行之新道路交通管理處罰條例第62條第
    4項修正為「前項駕駛人肇事致人受傷而逃逸者，吊銷其駕
    駛執照；致人重傷或死亡而逃逸者，吊銷其駕駛執照，並不
    得再考領」；並於新法第67條之1第1項第3款規定肇事致人
    受傷案件，受處分人經吊銷其駕駛執照處分執行已逾8年者
    ，得向公路主管機關申請考領駕駛執照。
三、經查：
(1)、受處分人即異議人甲○○被警舉發於95年6月2日9時30分許
    ，駕駛牌照號ST-2012號自小客車，在臺南市○○○路358號
    前，「駕車肇事後未採取救護或其他必要措施，未向警察機
    關報案後逃逸」之事實，有臺南市警察局95年7月13日南市
    警交字第S00000000號舉發違反道路交通管理事件通知單附
    卷可稽。
(2)、本件車禍之刑事責任經臺南市警察局第五分局移送臺灣臺南
    地方法院檢察署檢察官偵查結果略以：「一、犯罪事實：1
    、甲○○於95年6月2日，駕駛車牌號碼ST-2012號自小客車
    ，沿臺南市○○○路由東往西行駛，於同日9時30分許，行
    經上開路段358號前欲迴轉時，擦撞由乙○○所駕駛之車號
    H5B-669號機車，致乙○○倒地受有身體多處擦傷等傷害（
    未據告訴）；甲○○於肇事後並未將傷者受醫，逕行駕車離
    開現場，嗣經乙○○記下車牌後報警查獲。2、案經臺南市
    警察局第五分局報告偵辦。二、證據清單及待證事實：1、
    被告於警詢及偵查中之自白。2、被害人於警詢及偵查中之
    陳述。3、道路交通事故調查報告表（一）、（二），現場
    照片。4、臺南醫院診斷證明書。三、核被告所為，係犯刑
    法第185條之4之肇事逃逸罪嫌，為法定本刑為死刑、無期徒
    刑或最輕本刑3年以上有期徒刑以外之罪。茲念被告事後坦
    承犯行，深知悔悟，經此教訓，當無再犯之虞，爰參酌刑法
    第57條所列事項與公共利益之維護，認以緩起訴為適當，並
    經被告同意，命其向臺南市國民中小學生紓困助學金專戶管
    理委員會（銀行專戶：臺灣銀行臺南分行；帳號：00000000
    000）支付新臺幣3萬元。四、緩起訴期間為1年，前開命被
    告遵守履行之事項，自本處分確定之日起3個月內履行完畢
    。五、依刑事訴訟法第253條之1第1項、第253條之2第1項第
    4款為緩起訴之處分。」而為緩起訴處分，有臺灣臺南地方
    法院檢察署檢察官95年10月20日95年度偵字第11871號緩起
    訴處分書1份附卷可稽，並經檢察官依職權送再議後維持原
    緩起訴之處分確定，有臺灣高等法院臺南分院檢察署95年度
    上職議字第3059號處分書1份附卷可稽，業據本院依職權調
    卷查明在案。
(3)、查異議人於本院95年9月20日調查時稱：其肇事後有逃逸，
    其車子左側後門撞到，車禍發生前其是開在公園南路的內側
    車道，後來要迴轉時才轉到外側車道的，事故之後其停在那
    邊看一下，之後看到被害人起身，其才將車開走等語，核與
    其於警詢及檢察官偵查中所言相符。參以證人乙○○於本院
    95 年9月20日調查時證稱：其當時是要閃避異議人的車，「
    我以為她要右轉開進去旁邊的大樓」，「她當時沒有打右轉
    方向燈，也沒有打左轉方向燈」，其機車右前方龍頭及右後
    方的排氣管被擦撞，其倒地之後受有擦傷，異議人沒有下車
    處理等語，以及乙○○受有右肩、右手肘、右膝、右踝擦傷
    （屬於輕傷），有行政院衛生署臺南醫院出具之診斷證明書
    、道路交通事故現場圖及上開道路交通事故調查報告表（一
    ）、（二）各1份及警察蒐證之照片25張附卷可稽（見上開
    檢方緩起訴案卷中之警卷）暨上開(1)、(2)之事實，足認異議
    人於肇事後未下車查看乙○○之傷勢，未為任何救護措施且
    未報警處理即逃逸現場，應可認定。
(4)、按行政罰法於94年2月5日公布，於95年2月5日施行，該法第
    26條第1項規定：「一行為同時觸犯刑事法律及違反行政法
    上義務規定者，依刑事法律處罰之。但其行為應處以其他種
    類行政罰或得沒入之物而未經法院宣告沒收者，亦得裁處之
    」。是一行為同時觸犯刑事法律及違反行政法上義務規定者
    ，由於刑罰與行政罰同屬對不法行為之制裁，而刑罰之懲罰
    作用較強，實無一事二罰再處罰鍰之必要，依行政罰法第26
    條第1項前段規定，應以刑事責任之處理為優先，原則上應
    依刑事法律處以刑事罪刑，行政機關不得再處以行政罰。但
    罰鍰以外之沒入或其他種類行政罰，因具維護公共秩序之作
    用，仍應併予裁處，因此行政罰法第26條第1項但書規定：
    「但其行為應處以其他種類行政罰或得沒入之物而未經法院
    宣告沒收者，行政機關亦得裁處之」。又行為如經檢察官為
    不起訴處分確定或經法院為無罪、免訴、不受理、不付審理
    之裁判確定，行政罰之裁處即無一事二罰之疑慮，故政罰法
    第26條第2項規定：「前項行為如經不起訴處分或為無罪、
    免訴、不受理、不付審理之裁判確定者，得依違反行政法上
    義務規定裁處之」。查緩起訴處分係認被告有罪，並經檢察
    官就個案斟酌刑法第57條所列事項及有無起訴之公共利益所
    設之一種起訴猶豫制度，雖非屬於行政罰法第2項所規定之
    「不起訴處分或無罪、免訴、不受理、不付審理之裁判」，
    然本件之交通違規之行政罰部分係罰鍰以外之吊銷駕駛執照
    及禁考駕駛執照之處分，依上開行政罰法第26條第1項但書
    規定，臺南監理站自得依法裁處。
(5)、查本件之交通違規係發生於95年6月2日，臺南監理站係於95
    年8月4日裁決，其裁決時未依行政罰法第5條「從新從輕」
    原則之規定，比較新舊道路交通管理處罰條例之規定何者對
    於異議人有利，即貿然適用對於異議人不利之舊法，裁處吊
    銷異議人之駕駛執照，並永久禁考，而未適用對於異議人有
    利之新法，原處分顯然違法。
四、綜上所述，異議人之異議雖無理由，惟原處分於法既有未合
    ，應由本院裁定將原處分撤銷，並依94年12月28日修正，95
    年7月1日施行之道路交通管理處罰條例第62條第4項前段規
    定，另為如主文第2項之裁定，吊銷異議人之駕駛執照。至
    於異議人日後於其駕駛執照吊銷之處分執行已逾8年後，得
    依94年12月28日修正，95年7月1日施行之道路交通管理處罰
    條例第67條之1第1項第3款規定，向公路主管機關申請考領
    駕駛執照，自不待言。
五、據上論斷，應依道路交通管理處罰條例第87條第2項、94年
    12月28日修正，95年7月1日施行之道路交通管理處罰條例第
    62條第4項前段，道路交通案件處理辦法第20條前段，裁定
    如主文。
中　　華　　民　　國　　96　　年　　1　　月　　12 　　日
　　　　　　　　　　　　　　　交通法庭法　官　林勝利
以上正本證明與原本無異
如不服本裁定應於送達後5日內向本院提出抗告狀
      　　　　　　　　　　　　　書記官　陳金堂
中　　華　　民　　國　　96　　年　　1　　月　　15 　　日
